# 关于多次交易形成非同一控制下企业合并问题

提问人：cheerfullife 时间：2014-04-30 09:03:45
如果是这样的话。 那么针对存在公允价值的可供出售金融资产转换为控制的成本法时，如果不是在期末进行的合并，比如是在 2014年 3 月 15 日，那么对于原资产负债表日 2013 年 12 月 31 日至购买日 2014 年 3 月 15 日可供出售的公允价值变动，在个别报表中是直接调整投资收益，还是确认一个公允价值变动计入资本公积，调整为公允价值？ 虽然总体来讲对合并报表影响是一致的，但个别层面的处理不同。

回答人：chenyiwei
个别报表层面应当把 2014 年初至购买日这段期间内的可供出售金融资产公允价值变动先确认为其他综合收益，再根据《企业会计准则第 2 号——长期股权投资（ 2014 ）》第十四条的规定，“购买日之前持有的股权投资按照《企业会计准则第 22 号——金融工具确认和计量》的有关规定进行会计处理的，原计入其他综合收益的累计公允价值变动应当在改按成本法核算时转入当期损益”，即最终体现为当期损益，但在增减变动过程中，体现出先确认为其他综合收益然后再转出到损益的中间过程。

提问人：cheerfullife 时间：2014-04-30 17:33:24
个别报表层面应当把 2014 年初至购买日这段期间内的可供出售金融资产公允价值变动确认为其他综合收益，到处置这部分股权时才确认为收益。
针对上述回复继续疑问： 您的该回复似乎与准则第 14 条不符，请参考： 购买日之前持有的股权投资按照《企业会计准则第 22 号——金融工具确认和计量》的有关规定进行会计处理的，原计入其他综合收益的累计公允价值变动应当在改按成本法核算时转入当期损益。 我理解按照上面红字所表达的意思，应当是针对该这部分其他综合收益在个别层面就需要结转计入当期损益。
所以新准则下对“从不具有重大影响、共同控制到具有重大影响、共同控制”和“从不控制到控制”的处理原则还是存在差异的。虽然两者都遵循“跨越会计处理界限”这一基本原理，但在前一情况下，在个别报表层面就直接体现出“跨越会计界限”的处理效果，而在后一情况下，只有在合并报表层面才体现出“跨越会计界限”，个别报表层面还是以成本延续的原则编制个别报表。
针对上述回复继续疑问： 您的此处回复似乎与另外一贴 39 楼的回复不太一致，请您再帮我确定一下。 帖子链接：
http://bbs.esnai.com/forum.php?mod=viewthread&tid=4964475&page=2#pid7187261

回答人：chenyiwei
抱歉，楼上答复有误，应当是确认损益而不是其他综合收益。感谢指正！

提问人：于呈 时间：2014-09-25 23:16:22
财务部发布的《企业会计准则 2 号-长期股权投资》应用指南中提到：企业通过多次交易分步取得同一控制下被投资单位的股权，最终形成企业合并的。非同一企业与同一企业处理方式不一样，请帮忙解答。 1.因增加投资导致由金融工具投资转换为对子公司的投资形成非同一企业合并的， 在个别报表将原持有股权的公允价值与账面价值之间差额和原计入其他综合收益的累计公允价值变动应当全部转入改按成本法核算的当期投资收益。 2.因增加投资导致由金融工具投资转换为对子公司的投资形成同一企业合并的， 在个别报表中，原持有股权的公允价值与账面价值之间差额和原计入其他综合收益的累计公允价值变动暂不处理，待该股权处置时再进行账务处理。

回答人：chenyiwei
这个问题是在应用指南中补充的，我理解这与财政部一贯的对同一控制下合并采用账面价值为会计处理基础，不确认损益有关，也就是在不同准则的原则发生冲突时，同一控制下合并的基本处理原则优先。